臺灣基隆地方法院刑事判決　　　　　　　94年度簡上字第73號
上　訴　人　臺灣基隆地方法院檢察署檢察官
被　　　告　乙○○
上列上訴人因被告違反洗錢防制法案件，不服本院基隆簡易庭93
年度基簡字第1018號，中華民國94年5 月12日第一審簡易判決（
聲請簡易判決處刑案號：臺灣基隆地方法院檢察署93年度偵緝字
第286 號）提起上訴，本院管轄之第二審合議庭判決如下：
    主  文
上訴駁回。
    事實及理由
一、本案經本院審理結果，認第一審簡易庭以被告乙○○幫助連
    續詐欺取財，所為係觸犯刑法第30條、第339 條第1 項之罪
    ，依刑事訴訟法第449 條第1 項前段、第454 條第2 項，刑
    法第339 條第1 項、第30條、第41條第1 項前段，罰金罰鍰
    提高標準條例第1 條前段、第2 條，判處被告有期徒刑2 月
    ，如易科罰金，以銀元300 元折算一日，核其認事用法，尚
    無違誤，量刑亦稱妥適，應予維持，爰引用第一審簡易判決
    及檢察官聲請簡易判決處刑補充理由書（如附件）記載之事
    實、證據及理由。另補充更正：原審判決所引用之檢察官聲
    請簡易判決處刑補充理由書之犯罪事實欄一倒數第二、三行
    應更正為：戊○○遭詐騙而匯款新臺幣（下同）54,120元（
    補充理由書誤載為51,240元），丙○○則匯款二筆，均係43
    ,500 元 。
二、檢察官上訴意旨略以：被告另有於不詳時間，涉嫌提供（02
    ）0000-0000 號電話（下稱系爭電話），供不詳姓名之人於
    民國93年3 月29日以中央健康保險局退費為由，向被害人甲○○詐騙未遂等情，有臺灣雲林地方法院檢察署94年5 月20
    日雲檢明正93核退偵285字第11507號函及該地檢署93年度核
    退偵字第285 號案件卷宗影本可稽，經核被告上開提供其所
    申辦之電話供他人詐欺取財未遂犯行，與原審判決之部分，
    顯有連續犯之裁判上一罪關係，應為原聲請簡易判決處刑效
    力所及，原審漏未斟酌，容有未洽，故提起上訴，請將原判
    決撤銷，更為適當合法之判決云云。
三、上訴意旨認被告另有原審漏未審酌之幫助詐欺取財未遂犯行
    ，係以系爭電話之申請書上有被告之親簽姓名乙節，為其主
    要論據。訊據被告雖坦承其有原審判決認定之幫助詐欺犯行
    ，然堅決否認系爭電話為其本人所申辦，辯稱：申請書上之
    簽名非其所簽，系爭電話也非其所申辦等語。經查：
    (一)系爭電話係以「乙○○」名義（身分證字號：Ｚ0000000
        00號、聯絡地址：基隆市○○區○○街303 巷21弄18號
        4 樓、聯絡電話：0000000000號、轉接電話：000-0000
        000000000）， 向「南屏電信股份有限公司」所申辦，
        申辦日期不詳之事實，有偵查卷附南屏電信股份有限公
        司93年9 月29日南字第930929001 號函（臺灣雲林地方
        法院檢察署93年度核退字第285 號偵查卷第2 頁參照）
        、本院依職權調閱之申請書（正本送鑑定後發還，影本
        附卷）可稽。
    (二)鑑於被告否認系爭電話申請書上客戶簽名欄之「乙○○
        」為其所親簽，經本院依職權將將上開申請書原本（乙
        類鑑定資料），併同被告先前於警詢、檢察官偵查、本
        院審理中之各式親簽姓名（甲類鑑定資料），囑由法務
        部調查局進行筆跡鑑定，經該局採取照相放大、特徵比
        對、歸納比對等鑑驗方法，判認甲、乙二類鑑定資料之
        簽名字跡筆畫特徵不同，有本院卷附法務部調查局94年
        8 月26日調科貳字第09400396090 號鑑定通知書、字跡
        放大照片可憑，足見被告上開辯解，應屬事實。
    (三)又被告曾分別於84年9 月12日、94年1 月26日二度申請
        補發國民身分證，另分別於90年3 月13日、90年10月2
        日、92年10月8 日換領國民身分證之事實，有本院卷附
        基隆市中正區戶政事務所94年9 月7 日基中戶字第0940
        002871號函暨戶籍資料、請領紀錄表、補證申請書可憑
        。而系爭電話申請書所黏貼者係被告於92年10月8 日「
        換發」之國民身分證，被告嗣以該國民身分證於「94年
        1 月1 日」遺失為由（申請書誤載為94年「21」月1 日
        ），於94年1 月26日向基隆市中正區戶政事務所申請補
        發，參諸上訴暨併案意旨所指之被害人甲○○遭電話詐
        騙時間係「93年3 月29日」，亦即系爭電話之申辦時間
        應在93年3 月29日之前，而被告於92年10月8 日起至93
        年3 月29日之該段期間，並無遺失申請補發國民身分證
        之紀錄，則實行公訴檢察官論稱被告於上開期間並無可
        能因國民身分證遺失而遭冒用申辦電話乙節，固屬有據
        。惟以我國目前各式金融業務盛行（例如：金融卡、信
        用卡、現金卡），申辦時均需提出身分證以供查核，且
        一般人因日常生活所需而將身分證交付他人（例如：辦
        理護照、各式會員卡、認同卡），導致身分證遭人影印
        留存、進而冒用之事實，亦時有所聞，凡此均為本院承
        辦刑事案件之職務上所知事項，則在缺乏其他積極證據
        相佐下，自不能單憑該申請書上黏貼有被告之身分證影
        本，臆測認定被告推由其他共犯出面申辦系爭電話，遽
        行排除系爭電話係由第三人冒用被告名義所申辦之可能
        性。
    (四)綜上所陳，被告上開辯解，非無所據。上訴暨併案部分
        並無積極證據足以證明被告犯罪，本應就此部分諭知無
        罪，惟無罪本無從與有罪部分成立連續犯之裁判上一罪
        關係，故無諭知無罪或不另為無罪諭知之問題，而應將
        相關併案卷證逕行退由檢察官另行處理。
四、原審判決認被告罪證明確，進而論罪科刑，量處有期徒刑2
    月，併諭知易科罰金之折算標準，經核其認事用法並無違誤
    ，量刑亦屬恰當，自應予以維持。上訴暨併案意旨無從證明
    被告另犯他件幫助詐欺未遂犯行，竟任意指摘原審判決不當
    云云，為無理由，應予駁回。
五、被告經合法傳喚，有卷附送達回證可稽，其無正當之理由而
    未到庭，爰不待其陳述，逕行判決，附此說明。
據上論斷，應依刑事訴訟法第455 條之1 第1 項、第3 項、第36
8 條、第373 條、第371條，判決如主文。
本案經檢察官丁○○到庭執行職務。
中　　華　　民　　國　　94　　年　　10　　月　　7 　　日
                  刑事第四庭審判長法  官　陳志祥
                                  法  官  陳玉雲
                                  法  官  楊皓清
以上為正本係照原本作成。
本件判決不得上訴。
中　　華　　民　　國　　94　　年　　10　　月　　7 　　日
                                  書記官　王月娥
【附件1】
臺灣基隆地方法院刑事簡易判決　　　　93年度基簡字第1018號
聲　請　人　臺灣基隆地方法院檢察署檢察官
被　　　告　乙○○　男　34歲（民國○○年○月○日生）
　　　　　　　　　　身分證統一編號：Ｚ000000000號
　　　　　　　　　  住基隆市○○街303巷21弄18號4樓
上列被告因洗錢防制法案件，經檢察官聲請以簡易判決處刑（93
年度偵緝字第286號），並於民國94年1月4日提出補充理由書（
93 年度蒞字第3764號），本院判決如下：
    主      文
乙○○幫助連續意圖為第三人不法之所有，以詐術使人將本人之
物交付，處有期徒刑貳月，如易科罰金，以佰元折算壹日。
    事實及理由
一、本件之犯罪事實及應適用之法條，均詳如附件檢察官補充理
    由書之記載。
二、認定事實所憑之證據名稱：
  (一)被告於偵查及本院調查時之自白。
  (二)被害人戊○○、丙○○於警訊之指訴。
  (三)被告於誠泰銀行帳戶之存摺存款對帳單、誠泰商業銀行基隆
      分行92年12月12日誠泰銀基字第00061 號函附被告存摺存款
      業務往來約定書、交易明細查詢單、被害人匯款單據。
三、依刑事訴訟法第449條第1 項、第454條第2 項、刑法第30條、
    第339 條第1 項、第41條第1 項前段、罰金罰鍰提高標準條例
    第1條前段、第2條，逕以簡易判決處刑如主文。
四、如不服本判決，得自簡易判決送達之日起 10 日內，提起上訴
    。
中　　華　　民　　國　　94　　年　　5 　　月　　12　　日
                  基隆簡易庭法  官  王美婷
以上正本證明與原本無異。
如不服本判決，應於判決送達後10日內，向本院提出上訴書狀，
上訴於本院合議庭，並按他造當事人之人數附具繕本。
中　　華　　民　　國　　94　　年　　5 　　月　　12　　日
                            書記官  劉珍珍
附錄：
刑法第339條：
意圖為自己或第三人不法之所有，以詐術使人將本人或第三人之
物交付者，處5年以下有期徒刑、拘役或科或併科1000元 以下罰
金。
以前項方法得財產上不法之利益或使第三人得之者，亦同。
前二項之未遂犯罰之。
（罰金已依罰金罰鍰提高標準條例提高為十倍）
刑法第30條：
幫助他人犯罪者，為從犯。雖他人不知幫助之情者，亦同。
從犯之處罰，得按正犯之刑減輕之。
【附件2】
臺灣基隆地方法院檢察署檢察官補充理由書
　　　　　　　　　　　　　　　　　　　 93年度蒞字第3764號
　　 被　　　告　乙○○　男　33歲（民國○○年○月○日生）
　　　　　　　　　　　　 籍設基隆市○○區○○街303巷21弄
　　　　　　　　　　　　 18號4樓
　　　　　　　　　　　　 現住臺北縣三重市○○街136號3樓
　　　　　　　　　　　　 國民身分證統一編號：Ｚ000000000號
上列被告因詐欺案件，業經本署檢察官聲請簡易判決處刑（93年
度偵緝字第286 號），現由鈞院以93年度基簡字第1018號案件審
理中，公訴人認應更正犯罪事實及證據及所犯法條，茲分敘如下
：
　　　　　　　 犯罪事實
一、乙○○因缺錢花用，且預見提供自己帳戶予不詳人使用，將
　　有可能幫助他人作為實施詐欺取財等犯罪而收取不法款項之
　　工具，竟仍不違其本意，並基於幫助他人犯罪之不確定故意
　　，於92年10月間，見不詳人在報紙刊登「收購帳戶」之廣告
　　，乃於同年月13日前往誠泰商業銀行基隆分行開立0000000
　　00000 號帳戶，再依該廣告上所留電話與不詳男子「阿凱」
　　相約在台北縣板橋市○○路，將其上開帳戶存摺、提款卡、
　　密碼，以新臺幣（下同）1,200 元之代價，售予該不詳男子
　　，以供該不詳男子作為收受詐欺取財所得款項之工具。其後
　　，該不詳男子與他人即以夾報方式散布「中國信託信用貸款
　　」、「誠泰銀行金打細算個人工商貸款」之詐騙廣告，致戊○○、丙○○誤信與廣告上電話聯絡，遭對方陸續以貸款保
　　險費、保證金名義，要求戊○○、丙○○匯款至乙○○上開
　　帳號，戊○○、丙○○均遭騙而陸續於同年11、12月間匯款
　　51,240元、43,500元，以及43,500元。嗣戊○○、丙○○未
　　取得貸款，親至銀行查問始知受騙，報警後循線查獲。
二、案經基隆市警察局第一分局報告偵辦。
　　　　　　　證據並所犯法條
一、認定被告乙○○犯罪之證據：均詳如聲請簡易判決處刑書所
　　載。
二、核被告乙○○所為，係犯刑法第30 條第1 項、第339 條第1
　　項之幫助詐欺取財罪嫌。又被告基於幫助他人犯罪之不確定
　　故意，出售存摺供前開不詳男子與他人為不法使用，並未參
　　予詐欺取財之構成要件之施行，係屬幫助犯，請依刑法第30
　　條第2項之規定，依正犯之刑減輕之。
綜上各節，爰提出補充理由書，以更正犯罪事實及所犯法條。
　　 此　　致
臺灣基隆地方法院
中　　華　　民　　國　　94　　年　　1 　　月　　3 　　日
　　　　　　　　　　　　　　　 檢　察　官　黃鴻達
